臺灣高等法院刑事裁定
110年度毒抗字第472號
抗  告  人
即  被  告  林志翰


上列抗告人即被告因違反毒品危害防制條例案件，不服臺灣新北
地方法院110年度毒聲字第336號，中華民國110年2月17日裁定（
聲請案號：臺灣新北地方檢察署109年度毒偵字第6171號、110年
度聲觀字第287號），提起抗告，本院裁定如下：
    主  文
抗告駁回。
    理  由
一、原裁定意旨略以：
(一)聲請意旨略以：抗告人即被告甲○○（下稱被告）基於施用第
    二級毒品甲基安非他命之犯意，於民國109年9月5日上午7、
    8時許，在新北市○○區○○街00巷0弄0號4樓住所廁所內，以將
    第二級毒品甲基安非他命置於玻璃球燃燒吸食煙霧之方式，
    施用第二級毒品甲基安非他命1次。嗣於109年9月7日凌晨1
    時12分許，行經新北市○○區○○街000巷0號前，因形跡可疑為
    警攔查，當場扣得其所有之第二級毒品甲基安非他命2包（
    驗前總淨重3.3830公克、驗餘總淨重3.3813公克）及吸食器
    1組，復經其同意採集尿液送驗結果，呈安非他命、甲基安
    非他命陽性反應。經查，上揭犯罪事實，業據被告自白不諱
    ，復有勘察採證同意書、新北市政府警察局受採集尿液檢體
    人姓名及檢體編號對照表、台灣檢驗科技股份有限公司109
    年9月21日濫用藥物檢驗報告（檢體編號：D0000000）、新
    北市政府警察局新莊分局（下稱新莊分局）搜索扣押筆錄、
    扣押物品目錄表、臺北榮民總醫院109年11月4日北榮毒鑑字
    第C0000000號毒品成分鑑定書等在卷可稽，是被告施用第二
    級毒品甲基安非他命犯行堪以認定，又被告於觀察勒戒執行
    後，屢犯施用毒品案件，認已不適合為附命戒癮治療之緩起
    訴處分，爰依毒品危害防制條例第20條第3項、第1項及觀察
    勒戒處分執行條例第3條第1項規定，聲請裁定將被告送勒戒
    處所觀察、勒戒。
(二)經查，被告於前揭時、地施用第二級毒品甲基安非他命犯行
    ，業據被告於偵訊坦承不諱，且被告於109年9月7日凌晨2時
    30分（原裁定誤載為20分）許，在新莊分局警詢中由警採集
    其尿液，囑託台灣檢驗科技股份有限公司檢驗結果，確呈甲
    基安非他命陽性反應乙節，有該公司109年9月21日濫用藥物
    檢驗報告（尿液檢體編號：D0000000）、新北市政府警察局
    受採集尿液檢體人姓名及檢體編號對照表暨勘察採證同意書
    等附卷可稽，復有上開扣案物足資佐證，足見被告自白與事
    實相符，其施用第二級毒品犯行堪予認定。
(三)又被告前於103年間因施用毒品案件，經原審法院以103年度
    毒聲字第817號裁定送觀察、勒戒後，認無繼續施用毒品傾
    向，而於104年1月7日釋放出所，並經臺灣新北地方檢察署
    （下稱新北地檢署）檢察官以103年度毒偵字第5052號為不
    起訴處分確定等情，有本院被告前案紀錄表及在監在押全國
    紀錄表等在卷可按，足認被告係於觀察、勒戒執行完畢釋放
    後，3年後再犯本案施用毒品犯行。是檢察官聲請令被告入
    勒戒處所觀察、勒戒，核無不合，應予准許。爰依毒品危害
    防制條例第20條第1項、第3項，觀察勒戒處分執行條例第3
    條第1項，裁定被告應送勒戒處所觀察、勒戒等語。
二、抗告意旨略以：被告有正當工作，深具悔悟之心，且為單親
    家庭，無法勒戒，請求改判處有期徒刑云云。
三、按「犯第10條之罪者，檢察官應聲請法院裁定，或少年法院
    （地方法院少年法庭）應先裁定，令被告或少年入勒戒處所
    觀察、勒戒，其期間不得逾2月」、「觀察、勒戒後，檢察
    官或少年法院（地方法院少年法庭）依據勒戒處所之陳報，
    認受觀察、勒戒人無繼續施用毒品傾向者，應即釋放，並為
    不起訴之處分或不付審理之裁定；認受觀察、勒戒人有繼續
    施用毒品傾向者，檢察官應聲請法院裁定或由少年法院（地
    方法院少年法庭）裁定令入戒治處所強制戒治，其期間為6
    個月以上，至無繼續強制戒治之必要為止。但最長不得逾1
    年」、「依前項規定為觀察、勒戒或強制戒治執行完畢釋放
    後，3年後再犯第10條之罪者，適用前2項之規定」，毒品危
    害防制條例第20條第1項、第2項、第3項分別定有明文。再
    「本法第20條第1項及第23條第2項之程序，於檢察官先依刑
    事訴訟法第253條之1第1項、第253條之2之規定，為附命完
    成戒癮治療之緩起訴處分時，或於少年法院（地方法院少年
    法庭）認以依少年事件處理法程序處理為適當時，不適用之
    」、「第1項所適用之戒癮治療之種類、其實施對象、內容
    、方式與執行之醫療機構及其他應遵行事項之辦法及完成戒
    癮治療之認定標準，由行政院定之」，復為毒品危害防制條
    例第24條第1項、第3項所明定（按毒品危害防制條例第24條
    雖經修正，但尚未生效）。是以毒品戒癮治療，係政府有效
    減少原有施用毒品人口，預防施用毒品者為籌措購毒費用所
    衍生之刑事犯罪，以透過醫療行為之方式，停止對毒品之渴
    求與依賴，以及減少為購買及施用毒品而造成社會治安危害
    ，並重建施用毒品者重返健康社會之能力所制訂之制度，且
    由法務部基於防制毒品危害之刑事政策與毒品危害防制條例
    第24條鑑於對於若干施用毒品者若僅施以徒刑不足以斷絕毒
    癮之規範本旨，乃令檢察機關與衛生福利部合作，由檢察官
    審酌個案情形，援引毒品危害防制條例第24條，改以緩起訴
    處分方式轉介毒品施用者前往醫療院所治療。又檢察官就個
    案是否依刑事訴訟法第253條之1第1項、第253條之2之規定
    ，先對被告為附命完成戒癮治療之緩起訴處分，自有衡酌判
    斷之裁量權限，且此裁量權限之行使，亦應受比例原則之限
    制。況毒品危害防制條例所規定之觀察、勒戒處分，其立法
    意旨在幫助施用毒品者戒除毒癮，該處分之性質非為懲戒行
    為人，而係為消滅行為人再次施用毒品之危險性，目的在戒
    除行為人施用毒品之身癮及心癮，兼具教化與治療之目的，
    可謂刑罰之補充制度，從而毒品危害防制條例本身所規定之
    觀察、勒戒及強制戒治等保安處分，雖兼具自由刑之性質，
    卻有刑罰不可替代之教化治療作用，且觀察、勒戒既屬用以
    矯治、預防行為人反社會性格，而具社會保安功能之保安處
    分，當無因行為人主觀之個人或家庭因素而免予執行之理。
四、經查：
(一)上開事實，業據被告於偵查坦承不諱，並有自願受搜索同意
    書、新莊分局搜索扣押筆錄、扣押物品目錄表、現場照片及
    臺北榮民總醫院109年11月4日北榮毒鑑字第C0000000號毒品
    成分鑑定書等在卷可按，且有第二級毒品甲基安非他命2包
    及吸食器1組等扣案可證。再被告於109年9月7日2時30分許
    所採集尿液經警送台灣檢驗科技股份有限公司檢驗後，結果
    呈安非他命類（安非他命、甲基安非他命）陽性反應，有勘
    察採證同意書、新北市政府警察局受採集尿液檢體人姓名及
    檢體編號對照表暨台灣檢驗科技股份有限公司濫用藥物實驗
    室－台北109年9月21日濫用藥物檢驗報告（檢體編號：D0000
    000）等附卷可徵，是被告上開任意性自白應與事實相符，
    可以採信，被告確於109年9月5日上午7、8時許，在新北市○
    ○區○○街00巷0弄0號4樓住處廁所內，以將第二級毒品甲基安
    非他命置於玻璃球燃燒吸食煙霧之方式，施用第二級毒品甲
    基安非他命1次犯行，堪以認定。
(二)被告前因施用第二級毒品案件，經新北地檢署檢察官聲請原
    審法院以103年度毒聲字第817號裁定送勒戒處所觀察、勒戒
    後，因無繼續施用毒品傾向，於104年1月7日釋放出所，並
    經新北地檢署檢察官以103年度毒偵字第5052號為不起訴處
    分確定，其後被告所涉施用毒品犯行，並經原審法院分別以
    105年度簡字第986號、106年度審簡字第238號、106年度簡
    字第4018號、107年度簡字第5115號簡易判決分別判處罪刑
    確定（均已執行完畢），有原審法院103年度毒聲字第817號
    刑事、新北地檢署檢察官103年度毒偵字第5052號不起訴處
    分書、原審法院105年度簡字第986號刑事簡易判決、106年
    度審簡字第238號刑事簡易判決、106年度簡字第4018號刑事
    簡易判決、107年度簡字第5115號刑事簡易判決及本院被告
    前案紀錄表等在卷可參，被告既有前述施用第二級毒品甲基
    安非他命行為，徵諸檢察官已於聲請書內說明「被告於前開
    觀察勒戒執行後，屢犯施用毒品案件，認已不適合為附命戒
    癮治療之緩起訴處分」，則檢察官於斟酌被告個案情形及卷
    內事證後，認被告於觀察、勒戒執行完畢釋放後，3年後再
    犯本案施用毒品犯行，且不宜依刑事訴訟法第253條之1第1
    項、第253條之2等規定對被告為附命完成戒癮治療之緩起訴
    處分，而允宜向法院聲請裁定被告入勒戒處所觀察、勒戒，
    以達戒癮治療之目的，屬檢察官行使裁量權之範疇，且此裁
    量並無違反比例原則，亦無明顯裁量怠惰或恣意濫用裁量之
    情事，法院自無自由斟酌以其他方式替代之權。準此，原審
    依檢察官聲請，裁定被告應送勒戒處所觀察、勒戒，於法並
    無不合。被告請求改判有期徒刑云云，自無可採。
(三)被告雖稱：其有正當工作，深具悔悟之心，且為單親家庭，
    無法勒戒云云。但被告工作、家庭等因素，均非法院裁定要
    否令被告入勒戒處所觀察、勒戒所應審酌之事由，自難以被
    告此部分主觀之個人因素而執為免予觀察、勒戒執行之理由
    。
五、綜上，原審依上開卷證資料，認被告施用第二級毒品犯行明
    確，依檢察官聲請，裁定被告送勒戒處所觀察、勒戒，核屬
    有據，被告執前詞提起抗告，表明無法勒戒，請求改判有期
    徒刑云云，為無理由，應予駁回。
據上論斷，應依刑事訴訟法第412條，裁定如主文。
中　　華　　民　　國　　110 　年　　3 　　月　　31　　日
                  刑事第十八庭  審判長法　官  何俏美
                                      法　官  葉乃瑋
                                      法　官  黃紹紘
以上正本證明與原本無異。
不得再抗告。
                                      書記官  顏淑華
中　　華　　民　　國　　110 　年　　4 　　月　　1 　　日